臺灣高等法院高雄分院刑事判決　　　　 94年度上訴字第334號
上　訴　人　臺灣高雄地方法院檢察署檢察官
上　訴　人
即　被　告　甲○○
義務辯護人　黃政雄　律師
上列上訴人等因被告違反槍砲彈藥刀械管制條例案件，不服臺灣
高雄地方法院93年度訴字第2139號中華民國93年12月15日第一審
判決（起訴案號：臺灣高雄地方法院檢察署93年度偵字第12074
號），提起上訴，本院判決如下：
    主  文
原判決撤銷。
甲○○未經許可，製造可發射子彈具有殺傷力之改造手槍，累犯
，處有期徒刑伍年肆月，併科罰金新臺幣壹拾萬元，罰金如易服
勞役，以新臺幣玖佰元即銀元參佰元折算壹日。扣案之改造手槍
壹枝（含彈匣壹個，槍枝管制編號：0000000000號）沒收。
    事  實
一、甲○○前於民國86年間因違反槍砲彈藥刀械管制條例等案件
    ，經法院分別判處有期徒刑3 年4 月及6 月確定，嗣定其應
    執行之刑為有期徒刑3 年6 月確定，甫於89年6 月19日假釋
    期滿執行完畢。詎其仍不知悔改，明知可發射子彈具有殺傷
    力之改造手槍為管制物品，非經中央主管機關許可，不得製
    造持有；竟於92年年底某日，在高雄市新興區○○○路原宿
    廣場內之「華山模型」店內，向負責人何亨輝購得仿ＧＬＯ
    ＣＫ廠17型半自動手槍製造之玩具手槍1 枝，並於93年4 月
    間某日，在其高雄縣鳥松鄉○○路83號7 樓住處，以榔頭將
    槍管內之阻鐵敲下而貫通槍管，改造成為具有殺傷力之改造
    手槍（槍枝管制編號：0000000000號）。嗣甲○○因遭人檢
    舉非法持有槍械，經臺灣高雄地方法院檢察署檢察官向臺灣
    高雄地方法院聲請核發搜索票後，於93年6 月13日23時10分
    許，在高雄縣鳥松鄉○○路81號「澄清湖第一景大樓」西側
    停車場內為警查獲，並在其駕駛之車牌號碼8M─9285號自小
    客車內扣得上開改造手槍1 枝（含彈匣1 個）及不具殺傷力
    之改造子彈3 顆。
二、案經高雄市政府警察局刑警大隊報告臺灣高雄地方法院檢察
    署檢察官偵查起訴。
    理  由
一、訊據上訴人即被告（下稱被告）甲○○固坦承有於前揭時地
    為警查獲扣案手槍之事實，惟矢口否認有何非法製造改造手
    槍之犯行，辯稱：扣案手槍非伊所有，亦非伊製造，而係友
    人顏奇成於93年5 月間某日交給伊保管，因顏奇成跟伊說槍
    枝沒有殺傷力，才替顏奇成擔此罪名，又扣案手槍之槍身及
    槍管係塑膠材質並無法擊發，不可能具有殺傷力云云。經查
    ：
  (一)被告確有於92年底某日，在高雄市新興區○○○路原宿廣場
    之「華山模型」店內，購得仿ＧＬＯＣＫ廠17型半自動手槍
    製造之玩具手槍1 枝及子彈6 顆一節，迭據被告於警詢、偵
    訊、原審調查及審理時、本院行準備程序時坦承不諱（見警
    卷第6 頁、偵卷第31頁、原審卷第42 、72 頁、本院卷第32
    頁），核與證人何亨輝證稱：被告曾經前往「華山模型」店
    內購買玩具槍彈，且扣案槍彈確係其公司之產品等語相符（
    原審卷第74、75頁）。從而扣案之槍枝係被告購入、持有等
    情，自堪認定。
  (二)扣案之手槍經送內政部警政署刑事警察局以動能測試法鑑驗
    之結果，認係仿ＧＬＯＣＫ廠17型半自動手槍製造之玩具手
    槍，拆除槍管內阻鐵改造而成之改造手槍，此有該局93年7
    月9 日刑鑑字第0930129973號槍彈鑑定書1 份附卷可稽；可
    證扣案槍枝係遭人以拆除槍管內之阻鐵改造而成。而槍管內
    之阻鐵係因為被告要打bb彈，乃由被告於前揭時地以榔頭敲
    下等情，業據其於本院行準備程序時供承不諱（見本院卷第
    32 頁）。 又證人何亨輝於原審審理時復結證稱：「原槍是
    有阻鐵，槍管不是通的，所以不能發射子彈」、「我們公司
    賣的道具槍都是有阻鐵的，沒有槍管是貫通的」、「（你賣
    給被告槍枝時，槍管是貫通或是有阻鐵？）有阻塞，我也沒
    有幫他貫通」、「（扣案槍枝有無阻鐵？）有被打通過」、
    「我們公司不會幫客人打通」、「扣案的槍枝裡面阻鐵已經
    不見了」等語（見原審卷第79、80、100 、101 頁），可證
    被告向證人何亨輝購入扣案槍枝時，扣案槍枝之阻鐵尚未被
    貫通，不能發射子彈，是被告自白係伊購入槍枝後才將阻鐵
    敲下貫通一語，核與事實相符。
  (三)扣案槍枝之槍身及槍管為塑膠材質，滑套為金屬材質，機械
    性能良好，經刑事警察局「實際」裝填「適用子彈」（以玩
    具金屬彈殼加裝底火、玩具槍用底火片一片半（替代火藥）
    及直徑約6 釐米、重0.88克之鋼珠組合而成）試射結果，測
    得鋼珠之發射速度為每秒350 公尺，計算其動能為53.90 焦
    耳，單位面積動能為每平方公分190.63焦耳。又依殺傷力之
    相關數據，我國刑事警察局對活豬作射擊測試之結果，彈丸
    單位面積動能達每平方公分24焦耳，即足以穿入豬隻皮肉層
    ；另日本科學警察研究所之研究結果，彈丸單位面積動能達
    每平方公分20焦耳，即足以穿入人體皮肉層等情，分別有內
    政部警政署刑事警察局93年7 月9 日刑鑑字第0930129973號
    槍彈鑑定書、93年9 月17日刑鑑字第0930185991號函各1 份
    在卷可佐。而刑事警察局為國內槍彈鑑定之專精機關，其既
    已就扣案手槍之仿製廠牌、型號、材質、改造方式及機械性
    能等事項詳為鑑識，並實際裝填適用子彈試射而測得發射動
    能之相關數據，復逐一登載於上開槍彈鑑定書及說明函文，
    自得採為認定被告犯罪事實之依據。又扣案手槍既可發射適
    用子彈，且測得之數據已超過我國及日本警察機關實驗足以
    穿透豬隻及人體皮肉層之程度，自應認為具有殺傷力。被告
    雖辯稱：扣案手槍之槍身及槍管係塑膠材質，於發射子彈時
    ，會因爆炸高壓而導致爆裂，不可能有殺傷力云云，然本件
    經刑事警察局以前開方法實際試射結果，並無膛爆之情形發
    生，此有該局刑鑑字第0940053400號函1 紙在卷可按（見本
    院卷第41頁），是被告此部分辯解不足採信。
  (四)被告雖於原審93年12月1 日更新審理及本院審理時，辯稱：
    扣押之槍枝係顏奇成所有云云，惟其於警詢、偵訊、原審調
    查時、原審93年10月18日第一次審理時、本院調查時始終供
    稱：扣案手槍係其於92年底某日，在「華山模型」店所購買
    等語，從未辯稱扣案槍枝非其所有，反而一再坦承係其所購
    得，竟遲至原審更新審理訊問完證人何亨輝後始首度辯稱係
    顏奇成所交付，顯有前後不一之瑕疵。而被告於本院及原審
    審理時均供稱：係因相信顏奇成說扣案之槍枝無殺傷力才替
    顏奇成擔這條罪云云；然扣押槍枝有殺傷力一節，業據原審
    於判決書中敘述綦詳，被告於收受原審判決書後，已知法院
    得心證之理由係本於專業機構之鑑定，該鑑定報告有相當之
    公信力，難以推翻其結果，若該槍枝確係顏奇成交付，衡情
    其於提起上訴後，應會將顏奇成交付槍枝之始末供出以請求
    本院調查事實，然被告於本院行準備程序時，竟完全未提及
    槍枝係顏奇成交付的，猶承認扣案之槍枝係其所有且係其改
    造，僅爭執槍枝是否有殺傷力，本院為明瞭被告之真意及其
    抗辯之理由，以曉諭其聲請調查證據，猶詢問被告：「你在
    原審審理時，為何說槍枝是顏奇成於93年5 月拿給你？」等
    語，被告答稱：「我在原審說的不實在」云云（見本院卷第
    32頁），可徵被告上開所謂槍枝係顏奇成交付之辯詞係與事
    實不符，被告才未於本院行準備程序時提出。況本案係被告
    遭人檢舉非法持有槍械，經臺灣高雄地方法院檢察署檢察官
    向原審法院聲請核發搜索票而查獲，此有原審93年度聲搜字
    第966 號搜索票、高雄市政府警察局刑警大隊搜索、扣押筆
    錄、扣押物品目錄表各1 份、現場照片1 張、及臺灣高雄地
    方法院檢察署93年度警聲搜字第841 卷附卷可稽，暨手槍1
    枝、子彈3 顆扣案足憑，益徵被告之前揭自白與事實相符，
    堪予採信，其嗣後辯稱係顏奇成所交付云云，尚與事實不符
    ，難予採信。其於審判期間請求傳訊顏奇成，因事實已明確
    ，核無必要，附此敘明。
  (五)綜上所述，扣案手槍確係被告於92年底某日，在「華山模型
    」店購得後，於93年4 月間某日，在前開住處改造為具有殺
    傷力之改造手槍等情堪以認定。被告之前揭辯詞，無非係事
    後卸責之詞，不足採信。本件事證明確，應依法論科。
二、查被告行為後，槍砲彈藥刀械管制條例已於94年1 月26日修
    正公布，於同年月28日施行，刪除第11條，修正第8 條，將
    修正前第11條之行為規範移至第8 條併同處罰。又修正前第
    11 條 第1 項未經許可製造其他可發射子彈具有殺傷力槍砲
    罪其法定刑為5 年以上有期徒刑，併科新台幣10,000,000元
    以下罰金，較之修正後第8 條第1 項之處無期徒刑或5 年以
    上有期徒刑，併科新台幣10,000,000元以下罰金為輕；比較
    新舊條文之刑度，以修正前之槍砲彈藥刀械管制條例第11條
    第1項 條文較有利於行為人，依刑法第2 條第1 項但書之規
    定應適用修正前之規定論處。
三、被告未經許可，製造改造槍枝，核其所為係犯修正前槍砲彈
    藥刀械管制條例第11條第1 項之未經許可製造可發射子彈具
    有殺傷力之改造槍枝罪。公訴人認被告所為係犯同條例第11
    條第4 項之持有可發射子彈具有殺傷力之改造槍枝罪，尚有
    未洽，惟其社會基本事實相同，爰依刑事訴訟法第300 條變
    更其起訴法條。被告前於86年間因違反槍砲彈藥刀械管制條
    例等案件，經法院分別判處有期徒刑3 年4 月及6 月確定，
    嗣定其應執行之刑為有期徒刑3 年6 月確定，甫於89年6 月
    19日假釋期滿執行完畢，此有臺灣高等法院被告前案紀錄表
    1 份在卷足憑，其於有期徒刑執行完畢後，5 年內再犯本件
    有期徒刑以上之罪，為累犯，應依法加重其刑。
四、原審據以論處被告罪刑，固非無見；惟查：扣案槍枝之阻鐵
    係被告打通一節，業據被告於本院準備程序中供陳明確，是
    被告之行為已達製造階段，而非單純持有，原審漏未審酌及
    此，尚有未合。被告上訴意旨否認犯罪，指摘原判決不當，
    為無理由；檢察官以被告尚持有另一槍枝與本案有連續犯之
    裁判上一罪關係為由提起上訴，亦無理由（詳如後述），惟
    上開判決既有前開可議之處，自應由本院將原判決撤銷改判
    。審酌被告非法製造具有殺傷力之改造手槍，嚴重危害社會
    治安，且前於78年、79年及86年間迭有違反槍砲彈藥刀械管
    制條例案件之前科，此有上開前科紀錄表1 份可參，竟再犯
    本罪，犯後又藉詞卸責，否認犯行，足見其藐視國家法制，
    且毫無悔意，惟念其改造之槍枝僅有1 枝，且尚未持以不法
    使用而對社會安全造成實質損害等一切情狀，量處如主文所
    示之刑，併就所處罰金刑部分，諭知易服勞役之折算標準，
    以資懲儆。末查，扣案之手槍1 枝（含彈匣1 個，槍枝管制
    編號：0000000000號）係違禁物，應依刑法第38條第1 項第
    1 款之規定宣告沒收之。至扣案之子彈3 顆經鑑定之結果，
    認均係由玩具金屬彈殼加裝直徑約7 釐米之金屬彈頭改造而
    成之改造子彈，採樣1 顆試射，可擊發，惟其發射動能甚微
    而不具殺傷力等情，有前揭槍彈鑑定書1 份可佐，顯非違禁
    物，此外，復查無其他積極證據足資證明係被告所有供製造
    改造手槍犯行所用之物，爰不併予宣告沒收之。又被告持以
    製造槍枝之榔頭究係何人所有？目前存放何處？是否尚存在
    ？等情均不明，爰不為沒收之諭知。
五、檢察官另以94年度偵字第8627號案卷併案略謂：被告於不詳
    時地持有仿貝瑞塔改造手槍（槍枝管制編號0000000000號）
    1 枝與9 釐米制式子彈5 顆，並藏置於身上隨身攜帶。嗣被
    告於92年10月19日晚間，因故與王觀喜衝突後，竟持上開槍
    彈恐嚇王觀喜，且與王觀喜發生扭打，致王觀喜及被告2 人
    均受有傷害，嗣王觀喜奪取被告之槍枝後，被告即逃離現場
    。王觀喜見狀先將槍彈丟棄於高雄市○○區○○路與新莊仔
    路交岔路口處旁空地草叢，再前往高雄市政府警察局鼓山分
    局刑事組報案，而經警循線查獲，因認被告涉有修正前同條
    例第11條第4 項、第12條第4 項之罪嫌，且與前開經本院判
    決有罪部分有連續犯之裁判上一罪關係，請求本院併予審理
    等語（恐嚇部分另由臺灣高雄地方法院審理，傷害部分未據
    王觀喜提出告訴）。惟查：上開判決有罪部分業經本院變更
    起訴法院為製造，與併案部分係持有之行為不同。次查併案
    部分之槍枝係於92年10月19日為警查獲，然本案之槍枝係於
    併案部分查獲後之92年年底購入，再於93年4 月間改造為有
    殺傷力之槍枝，難認被告係基於概括犯意而持有之，自難以
    二者之時間相距不遠，而認被告係基於概括犯意犯之，而有
    連續犯之關係，是此部分之犯行與本案間無連續犯之裁判上
    一罪關係，本院無從併予審理，應退回由檢察官另行偵辦。
據上論結，應依刑事訴訟法第369 條第1 項前段、第364 條、第
299 條第1 項前段、第300 條，修正前槍砲彈藥刀械管制條例第
11條第1 項，刑法第2 條第1 項但書、第11條前段、第47條、第
42條第2 項、第38條第1 項第1 款，罰金罰鍰提高標準條例第2
條，現行法規所定貨幣單位折算新臺幣條例第2 條，判決如主文
。
本案經檢察官郭振昌到庭執行職務。
中　　華　　民　　國　　94　　年　　6 　　月　　22　　日
                  刑事第八庭    審判長法  官  惠光霞
                                      法  官  洪慶鐘
                                      法  官  李淑惠
以上正本證明與原本無異。
如不服本判決應於收受本判決後10日內向本院提出上訴書狀，其
未敘述上訴理由者，並得於提起上訴後10日內向本院補提理由書
狀（均須按他造當事人之人數附繕本）「切勿逕送上級法院」。
中　　華　　民　　國　　94　　年　　6 　　月　　22　　日
　　　　　　　　　　　　　　　　　　　書記官  邱麗莉
附錄本件判決論罪科刑法條：
修正前槍砲彈藥刀械管制條例第11條第1項
未經許可，製造、販賣或運輸第4 條第1 項第1 款所稱其他可發
射金屬或子彈具有殺傷力之各式槍砲者，處5 年以上有期徒刑，
併科新臺幣1 千萬元以下罰金。未經許可，轉讓、出租或出借前
項所列槍砲者，處3 年以上10年以下有期徒刑，併科新臺幣7 百
萬元以下罰金。
